臺灣高等法院臺南分院刑事判決　　　　 96年度上易字第387號
上　訴　人　臺灣雲林地方法院檢察署檢察官
被　　　告　甲○○
選任辯護人　羅裕欽律師
上列上訴人因被告妨害自由案件，不服臺灣雲林地方法院九十六
年度簡上字第二號中華民國九十六年三月三十日第一審判決（原
聲請簡易判決處刑書案號：臺灣雲林地方法院檢察署九十四年度
偵字第四八五四號），提起上訴，本院判決如下：
    主  文
上訴駁回。
    理  由
一、本件公訴意旨略以：被告甲○○於民國九十四年二月間某日
    ，在雲林縣斗六市○○路一五一號前，與丙○○○洽談購買
    丙○○○所有之坐落雲林縣斗六市○○段四二一、四二三、
    四二七地號土地，遭丙○○○拒絕後，竟憤而基於恐嚇他人
    生命、身體安全之犯意，向丙○○○及其夫丁○○恫嚇稱：
    「土地不賣給我，以後死掉就挖深一點，葬在這塊土地上」
    等語，致丙○○○、丁○○因而心生畏懼，足生損害於其等
    安全，因認被告所為涉犯刑法第三百零五條之恐嚇危害安全
    罪。
二、程序部分：
  (一)按刑事訴訟法第四百五十二條規定「檢察官聲請以簡易判決
    處刑之案件，經法院認為有第四百五十一條之一第四項但書
    之情形者，應適用通常程序審判之。」，本件被告因妨害自
    由案件，經檢察官聲請以簡易判決處刑，由臺灣雲林地方法
    院簡易庭以九十五年度六簡字第四八二號判處罪刑後，被告
    不服，提起上訴，經原審以被告所為與恐嚇罪之構成要件不
    合，本件應諭知被告無罪，不得以簡易判決處刑，而將原簡
    易判決撤銷，並改依第一審通常程序審判，檢察官不服上開
    依第一審通常程序所為之判決，提起上訴，本院自有第二審
    管轄權，合先敘明。
  (二)按被告以外之人於審判外之陳述，雖不符刑事訴訟法第一百
    五十九條之一至第一百五十九條之四之規定，而經當事人於
　　審判程序同意作為證據，法院審酌該言詞陳述　或書面陳述
    作成時之情況，認為適當者，亦得為證據。當事人、代理人
    或辯護人於法院調查證據時，知有第一百五十九條第一項不
    得為證據之情形，而未於言詞辯論終結前聲明異議者，視為
    有前項之同意。」，刑事訴訟法第一百五十九條之五定有明
    文。查本件檢察官所舉所有書面及言詞陳述之證據能力，經
    被告及其辯護人於本院行準備程序時均表示均同意列為證據
    ，且迄言詞辯論終結前亦未聲明異議，本院審酌該等供述證
    據之取得過程並無瑕疵，與本案待證事實間復具有相當之關
    聯性，以之為本案證據尚無不當，自得採為證據，先此敘明
    。
三、按犯罪事實應依證據認定之，無證據不得推定其犯罪事實；
    刑事訴訟法第一百五十四條定有明文。如未能發現相當證據
    ，或證據不足以證明，自不能以推測或擬制之方法，以為裁
    判基礎（最高法院四十年台上字第八十六號判例參照）；又
    告訴人之告訴，係以使被告受刑事訴追為目的，是其陳述是
    否與事實相符，仍應調查其他證據以資審認，必須指訴無瑕
    疵可指，而就其他方面調查又與事實相符，始足採為判決之
    基礎（最高法院五十二年台上字第一三００號、三十二年上
    字第六五七號判例意旨參照）。且刑事訴訟法第一百六十一
    條第一項規定：檢察官就被告犯罪事實，應負舉證責任，並
    指出證明之方法，因此檢察官對於起訴之犯罪事實，應負提
    出證據及說服之實質舉證責任。其所提證據之證明力必須達
    於使法院確信起訴之犯罪事實為真實程度，倘其所提出之證
    據，不足為被告有罪之積極證明，或其闡明之證明方法，無
    從說服法官以形成被告有罪之心證，而有合理懷疑存在者，
    基於無罪推定之原則，即應為被告無罪判決之諭知。
四、本件公訴意旨認被告涉犯刑法第三百零五條之恐嚇危害安全
    罪，無非係以：1.丙○○○警訊及偵查中之指訴。2.丁○○
    偵查中之指訴。3.地籍圖一紙。4.現場照片十八張等，為其
    論據。訊據被告對其曾於九十四年二月間某日，前往雲林縣
    斗六市○○路一五一號丙○○○住處洽談購買丙○○○所有
    之坐落雲林縣斗六市○○段四二一、四二三、四二七地號土
    地，遭丙○○○拒絕等情，直承無隱，惟堅決否認有何恐嚇
    犯行，並辯稱：當時我是用台語說「土地如果不賣，就留著
    自己種」，這句話我是對著與我一同前往的朋友乙○○講的
    ，並非故意要講給丁○○夫妻聽的，我講這句話的時候我人
    是在外面等語。經查：
  (一)據當時與被告同往告訴人住處之土地掮客乙○○於本院審理
    時到庭證稱：「因為價錢差一點點，最後結果是談不攏。（
    你們剛離開告訴人家時，你跟被告邊走邊談些什麼？）我跟
    被告說還是我再回去找他們談談，被告就說『價錢開的那麼
    貴，講也沒意思，我看那塊地以後留給他們自己埋，看有沒
    有鬼要買。』…（被告跟你講這些話是在什麼地方講的？）
    走出來的時候，邊走邊談。（被告是否在你耳邊輕聲講？）
    就是一般講話的聲音。（當時告訴人在哪？）他們應該是我
    在後面或是在裡面，因為談不攏我們就走了。」等語，核與
    證人丙○○○於本院證述情節相符（見本院卷第四一至四四
    頁）。
  (二)證人丙○○○雖於偵查中證稱：被告確實在騎樓前出言：「
    土地不賣給我，以後死掉就挖深一點，葬在這塊土地上」（
    偵查卷第三八頁），並原審審理中證稱：被告出去後走到走
    廊和隔壁的中間，就說這二個老頭子不賣，以後就在那個土
    地上葬深一點，他不是在家講的，是走出去的走廊，一路走
    ，他說那二個老頭子不賣我，那個大概是要以後死後要葬深
    一點，不知道被告是講笑的還是怎樣等語（原審卷第三五頁
    ），另證人丁○○於偵查中證稱：被告確實有說過：「土地
    不賣給我的話，以後死掉就挖深一點，葬在這塊土地上」，
    聽被告這樣說會感到害怕（偵查卷第三八、三九頁），暨其
    於原審審理中證稱：「聽到說二個老伙仔，死了埋深一點」
    、「邊走邊講，對另外那個人講，不是對我講，但是我有聽
    到」、「他們二人在講，小聲小聲的，我沒有聽清楚」等語
    （原審卷第四二、四三頁），渠等前後所述固屬相符，然僅
    得據此認定被告確曾因購買土地不成後，出言不遜，蓋據丙○○○及丁○○所述，渠等當時係在屋內聽聞屋外之被告與
    乙○○邊走邊談，並非被告當面所言，且丁○○並供稱其當
    時並未聽清楚被告所言，則渠等所轉述被告當時語意不善之
    言詞，容有揣測或彼此穿鑿附會，則被告當時究竟如何言語
    ，應以當面聽聞之證人乙○○所述，較為可信。準此，堪認
    被告當時確曾出言：「價錢開的那麼貴，講也沒意思，我看
    那塊地以後留給他們自己埋，看有沒有鬼要買。」。
五、按刑法第三百零五條之恐嚇危害安全罪，係以將加害生命、
    身體、自由、名譽、財產之事為內容，而通知對方，使人心
    生畏怖，致生危害於安全。故構成恐嚇之言詞內容，必係以
    將加諸不法惡害，且須係行為人以人力而直接或間接得加支
    配掌握者。如其並無表示將加害之行為，或所稱內容並非行
    為人所得支配者，即不構成本罪。本件被告雖對丙○○○夫
    妻出言：「價錢開的那麼貴，講也沒意思，我看那塊地以後
    留給他們自己埋，看有沒有鬼要買。」等語，其內容固不乏
    詛咒、埋怨、嘲諷、譏刺之意味，究與將加諸不法惡害之恐
    嚇言詞有間，且參諸被告當時係於雙方土地買賣不成之後，
    於偕同乙○○步出侯氏夫妻二人住處時，在室外對乙○○所
    言，更可見被告出言之意乃在詛咒、埋怨、嘲諷、譏刺，以
    表達不滿，此觀證人丙○○○前揭於偵查中供稱「…不知道
    被告是講笑的還是怎樣等語」，亦可得知。被告既未曾以將
    加害生命、身體之事，恫嚇丙○○○夫妻，其所為顯然與恐
    嚇罪之構成要件並不相符。至於侯氏夫妻二人雖於偵查及原
    審審理中供稱：聽被告這樣說會感到害怕云云，縱屬實情，
    亦無非渠等相互間穿鑿附會被告言詞後所生之妄想，自不足
    為據。
六、綜據上述，本件被告辯稱未曾恐嚇丙○○○、丁○○二人，
    應可採信，丙○○○、丁○○夫妻二人之指述，顯有瑕疵可
    指，難認與事實相符，公訴人所提證據之證明力尚未達於使
    本院確信起訴之犯罪事實為真實程度，無從說服本院以形成
    被告有罪之心證，被告被訴犯罪既均不能證明，自應諭知無
    罪。原審因認被告被訴犯罪不能證明，而諭知無罪之判決，
    自無不合。檢察官上訴指摘原判決不當，為無理由，應予駁
    回。
據上論結，應依刑事訴訟法第三百六十八條，判決如主文。
本案經檢察官范文豪到庭執行職務。
中　　華　　民　　國　　96　　年　　9 　　月　　12　　日
                  刑事第六庭    審判長法　官  蔡崇義
                                      法　官  曾文欣
                                      法　官  杭起鶴
以上正本證明與原本無異。
不得上訴。
　　　　　　　　　　　　　　　　　　　書記官  魏芝雯
中　　華　　民　　國　　96　　年　　9 　　月　　12　　日
